最高法院刑事判決　　　　　　　九十六年度台上字第八八八號
上　訴　人　台灣高等法院檢察署檢察官
被　　　告　甲○○
選任辯護人　高明義律師
上列上訴人因被告貪污案件，不服台灣高等法院中華民國九十五
年十月二十五日第二審更審判決（九十四年度重上更(四)字第四五
號，起訴案號：台灣桃園地方法院檢察署八十六年度偵字第三四
五六號），提起上訴，本院判決如下：
    主  文
原判決撤銷，發回台灣高等法院。
    理  由
本件原判決以公訴意旨略以：被告甲○○原係桃園縣政府工務局
建管課技士，為依法令從事公務之人員，負責主管辦理申請使用
執照之查驗核發業務。竟基於不法圖利超倫建設開發股份有限公
司（下稱超倫公司）之意圖，於民國八十四年五月間，超倫公司
在桃園縣龜山鄉○○○段山外小段二四二地號內，建築十三層樓
集合住宅建築物工程完竣後，向桃園縣政府申請使用執照時，利
用其主管承辦審查查驗事務之機會，明知起造人本應依照核定工
程圖樣及說明書施工，如於興工前或施工中變更設計時，仍應依
照建築法提出申請辦理變更設計；且建築物主要設備之防空避難
設備應有好的通風設備；而停車空間內汽車每輛停車位為寬二．
五公尺，長六公尺，但設置於室內之停車位，其二分之一車位數
，每輛停車位寬度及長度各減二十五公分；且停車位角度超過六
十度者，其前方車道之寬度應為五．五公尺以上；以及停車空間
設置戶外空氣之窗戶或開口，其有效通風面積不得小於該層樓地
板面積百分之五或依規定設置機械通風設備；竟於現場查驗審查
發現設置於上揭建築物地下一層為防空避難室兼停車場之建築物
主要設備「消防設備」消防泵浦室經變更位置在汽車坡道下、電
氣設備電機及發電機房變更位置在原設計消防泵浦室位置，均與
核定之工程圖樣位置不同，未依工程圖樣施工；且該防空避難設
備兼停車場內未依核定設計工程圖說設置機械通風設備；而申請
原核定設計停車位數為寬二．五公尺、長六公尺者有二十個停車
位，寬二．五公尺、長五．七公尺者有八個停車位，但實際竣工
時未符合該法定設計寬度及長度者之停車位多達十七個車位之多
；又停車位角度超過六十度者，其前方車道之寬度本應為五．五
公尺以上，而實際竣工時停車位角度超過六十度者，其前方車道
寬度僅三．五公尺等多項不符核定工程圖樣或上揭建築法令規定
之情事，本應依法通知起造人超倫公司修改上揭不符規定情事再
報請查驗，卻不遵上揭規定將此不實事項逕行於職務上所掌使用
執照審查表公文書上有關竣工建築物與核准圖樣是否相符，防空
避難設備是否合格二欄予以登載符合規定，並據以行使核發使用
執照，致損害於建築使用管理之安全性及不法圖利超倫公司免於
再次支出鉅額修改費用之利益，因認被告涉犯修正前貪污治罪條
例第六條第一項第四款、刑法第二百十六條、第二十三條罪嫌，
經審理結果，以第一審認被告犯罪不能證明，而諭知無罪之判決
，為無不合，予以維持，駁回檢察官在第二審之上訴，固非無見
。
惟查：原判決理由欄說明依證人李明憲於原審之證言，可知桃園
縣政府建管課核發建物使用執照時，向來並未就電氣室與消防泵
浦室之位置、地下室通風設備予以審核，並有桃園縣警察局八十
四年五月十九日桃警消字第一九四五六五號簡便行文表及桃園縣
警察局消防安全設備會勘表附於系爭建物使用執照原卷內，且本
件建物設計圖上並未標示出停車空間之通風設備，且該設備屬消
防設備，應由消防單位負責審查，並非由被告審查，縱有不實，
亦與被告無涉等語（見原判決第五頁第二十行以下至第六頁第四
行、第十頁第六至八行）。依證人即消防局查驗人員許萬成、詹
昌浩於偵查中證稱：「有關空氣調節、排煙設備之設備係屬於工
務局負責，但有關排煙設備若在梯間，仍屬於伊等消防隊來負責
，而停車場是屬於通風設備不需排煙設備，係屬於室內排煙設備
由工務局負責，在設置緊急升降機有設置排煙設備則由伊等負責
」（八十五年度他字第四三三號卷第一一七頁反面）；雖原判決
前引桃園縣警察局消防安全設備會勘表並未影印附於卷內，但依
據桃園縣警察局會勘其他使用執照申請案件所附之會勘表之記載
（見原審上更(一)卷第四十三、四十六頁），其中「相關消防安全
設備」欄內之「附註」載明「第6.7.8.9 項審（勘）查係工務局
權責本局僅註記數量供參考」，而第8項為「室內排煙設備」，
屬工務局負責審查，此與第5 項為「特別安全梯、緊急昇降機間
排煙設備」不同，後者屬消防局負責審查。此一記載事項，似與
前揭證人許萬成、詹昌浩所稱「在設置緊急升降機有設置排煙設
備則由伊等負責」相符。原判決亦認定「本件建物地下一層為防
空避難室兼停車場，依上開規定須設置通風設備且確有機械通風
設備之設計，該通風設備即屬防空避難設備及附設之停車空間之
附屬設備，亦均為該建築物之主要設備」（見原判決第四頁第十
七至二十行）。則該機械通風設備似屬前揭「第8 項」之室內排
煙設備，屬被告核發使用執照時應審核事項之一。原判決卻認屬
消防單位查驗項目，非屬被告權責，其理由之說明與前揭證據資
料不符，已有理由矛盾之違誤。又原判決雖以本件建物於申請使
用執照時所附建造執照副本設計圖，並無標示防空避難室兼停車
場內之機械通風設備設計圖，被告所辯審核時所附建物設計圖未
標示出通風設備非虛，尚屬可採云云（見原判決第五頁第五至九
行），但被告所登載之使用執照審查表共列有十四項審查項目（
見八十六年度偵字第三四五六號卷第一０五之二頁），其中第二
項為「有無檢附原執照、圖說副本及照片」，第七項為「竣工圖
是否齊全」，均經被告打勾審查通過，是被告審查時除原建物執
照所附之「圖說副本」可供參考外，當另有齊全之竣工圖可供核
對，該「圖說副本」、「竣工圖」是否有標示機械通風設備？原
判決未予論究，遽採信被告所辯無從審核通風設備之辯解，亦嫌
速斷，難謂適法。再依據檢察官在偵查時先後二次勘驗本件建物
地下一樓之通風設備之結果：現場地下室有三個通風口，其中二
個通風口是電風扇方式裝設，另一個只以鐵板護蓋沒有其他設施
（見八十五年度他字第四三三號卷第一四五頁，八十六年度偵字
第三四五六號卷第三十九頁）。如果無訛，該通風設備似未依設
計圖施作，而被告為從事建築管理業務之人員，應能從地下室外
觀查知有通風口之設置，僅以簡陋之電風扇方式裝置，何以未本
於其專業查閱設計圖以明實情，能否以申請使用執照時所附圖說
未標示機械通風設備，即認無審核責任？仍非無疑。原判決未詳
述其證據取捨之理由，難認適法。檢察官上訴意旨執以指摘原判
決不當，非無理由，應認原判決仍有發回更審之原因。
據上論結，應依刑事訴訟法第三百九十七條、第四百零一條，判
決如主文。
中　　華　　民　　國　九十六　年    二  　月　  九    日
                      最高法院刑事第九庭
                          審判長法官  洪　清　江
                                法官  石　木　欽
                                法官  李　伯　道
                                法官  林　勤　純
                                法官  陳　晴　教
      本件正本證明與原本無異
                                      書  記  官
中　　華　　民　　國　九十六　年　  二 　 月 　十四 　日
                                                    m
